【裁判字號】    99,簡上,67
【裁判日期】    990601
【裁判案由】    侵權行為損害賠償
【裁判全文】
臺灣板橋地方法院民事判決              99年度簡上字第67號
上  訴  人  甲○○
被  上訴人  乙○○
上列當事人間侵權行為損害賠償事件，上訴人對於中華民國99年
1月29日臺灣板橋地方法院三重簡易庭98年度重簡字第1649號第
一審判決提起上訴，本院於99年5月18日言詞辯論終結，判決如
下：
    主  文
上訴駁回。
第二審訴訟費用由上訴人負擔。
    事實及理由
一、上訴人起訴主張：被上訴人(1)於民國96年8月下旬某日，在
    台北縣淡水馬偕醫院，向上訴人女兒陳怡如誹謗上訴人一直
    欺負被上訴人，致陳怡如誤信其言，返家辱罵上訴人；(2)復
    於96年11月16日，在台北縣蘆洲市○○路蘆洲農會前市場，
    大聲誹謗上訴人收取農會前公有地之權利金，致上訴人名譽
    受損，爰依侵權行為損害賠償之法律關係，求為命被上訴人
    給付新台幣（下同）20萬元（即(1)、(2)事實各賠償非財產上
    損害10萬元）及法定遲延利息之判決（原審判決駁回上訴人
    之訴，上訴人不服提起部分上訴），並上訴聲明：(一)原判決
    關於駁回上訴人下開之訴部分廢棄。(二)被上訴人應給付上訴
    人10萬元，及自起訴狀繕本送達翌日起至清償日止，按年息
    百分之5計算之利息。
二、被上訴人則以：上開(1)事實，業經本院97年度家護字第163
    號聲請核發通常保護令事件認定兩造間確因感情不睦，相處
    不洽，時起爭執，且伊在馬階醫院與陳怡如談話時，並未說
    上訴人欺負伊；上開(2)事實，亦經台灣板橋地方法院檢察署
    97年偵字第23719號不起訴處分確定等語，資為抗辯，並答
    辯聲明：上訴駁回。
三、上訴人主張之上開(1)、(2)事實，為被上訴人所否認，並以前
    詞置辯。經查：
  (一)關於上開(1)之事實，固經證人陳怡如證稱：被上訴人係伊姑
    姑，其於96年8月中旬至醫院探視伊時，曾說伊母親即上訴
    人常常欺負被上訴人云云（原審重簡字卷第50頁背面），惟
    陳怡如為上訴人之女兒，所為證言容有偏頗上訴人之嫌，本
    難遽予採信，參以證人即上訴人之婆婆、被上訴人之母陳李
    玉水證稱：「原告（即上訴人）有沒有罵被告（被上訴人）
    伊不知道，但在92年以後兩造相處不是很好，不是很融洽」
    等語（同上卷第60頁背面）；證人即上訴人配偶、被上訴人
    之兄陳進吉證稱：「（你配偶即原告甲○○與你妹妹即被告
    乙○○平常相處情形？）92年以後就相處不是很好，不是很
    融洽」等語（同上卷第82頁背面），可見兩造自92年以後，
    確實感情不睦，相處不洽，縱認上訴人所指為真，然被上訴
    人主觀上為抒發自我情感，所出以受上訴人欺負之語，當有
    相當理由確信為真實，要非出於惡意空言指摘，自難率認係
    誹謗上訴人名譽，是上訴人執此主張被上訴人應負侵權行為
    損害賠償責任，尚屬無據。
  (二)關於上開(2)之事實，雖據上訴人提出錄音光碟為證，然該光
    碟內容業經本院於前述通常保護令事件受理並勘驗在卷，為
    上訴人所是認，雖上訴人指稱檔名為「VOICE_20.MP3」之檔
    案載有被上訴人誹謗事實，惟該錄音內容，被上訴人並無具
    體誹謗上訴人有收取權利金之言語，僅為轉述他人陳述上訴
    人有收取權利金之事實，有該卷97年3月10日非訟事件筆錄
    所附勘驗筆錄可稽，復經本院依職權調閱前開97年度偵字第
    23719號詐欺案卷，上訴人於偵查中亦自承：「（問：到底
    你跟後手收多少錢？）答；是兩年收36,000元，伊也不知道
    是什麼目名，大家都這麼做，是農會做給我們看，而且伊也
    不知道是政府的地」等語（見該卷97年7月18日訊問筆錄第5
    頁），足見上訴人確實有將攤位頂讓他人並收取權利金之事
    實，是被上訴人縱對外表示上訴人有向他人收取權利金，所
    言當屬非虛，亦難認係誹謗上訴人名譽，自不應負侵權行為
    損害賠償責任。
四、綜上所述，上訴人依侵權行為損害賠償之法律關係，請求被
    上訴人給付10萬元，及自起訴狀繕本送達翌日起至清償日止
    ，按年息百分之5計算之利息，自屬不應准許。原審就上開
    部分，所為上訴人敗訴之判決，核無違誤，上訴論旨指摘原
    判決此部分不當，求予廢棄改判，為無理由。
五、兩造其餘之攻擊或防禦方法及未經援用之證據，經本院斟酌
    後，認為均不足以影響本判決之結果，自無逐一詳予論駁之
    必要，併此敘明。
六、據上論結，本件上訴為無理由，依民事訴訟法第436條之1第
    3項、第449條第1項、第78條，判決如主文。
中    華    民    國    99    年    6     月    1     日
                  民事第二庭    審判長法  官  陳麗玲
                                      法  官  鍾啟煌
                                      法  官  連士綱
以上正本證明與原本無異
本判決不得上訴
中    華    民    國    99    年    6     月    1     日
                                      書記官  吳俞玲

司法院資訊處製作；財團法人民間司法改革基金會備份。
